【裁判字號】    89,聲再,315
【裁判日期】    890628
【裁判案由】    聲請再審
【裁判全文】
臺灣高等法院刑事裁定                  八十九年度聲再字第三一五號
    再審聲請人
    即受判決人    甲○○
右列聲請人因違反醫師法案件，對於本院八十八年度上易字第五四七一號，中華民國
八十九年一月十三日確定判決（臺灣基隆地方法院八十八年度易字第三七九號、臺灣
基隆地方法院檢察署八十七年度偵字第五六二九號），聲請再審，本院裁定如左：
    主      文
再審之聲請駁回。
    理      由
一、聲請意旨略稱：聲請人因發現確實之新事實及新證據，足認聲請人應受無罪之判
    決，故特聲請再審，並條陳其理由如左：原判決認定聲請人甲○○有醫療行為，
    判處有罪之理由，無非係以（一）聲請人甲○○以照相機及電視機螢幕放大眼睛
    之畫面或拍照。（二）將自行判斷之結果登載於具有診斷結果選項之文書上。然
    查眼睛虹膜分析乃傳統民俗療法中之一種，聲請人使用照相機及電視機螢幕之行
    為，依行政院衛生署八十二年十一月十九日所發佈衛署醫字第八二０七五六五六
    號公告，明定「不列入醫療管理之行為」，故照相機及電視機螢幕應屬工具，並
    非醫療儀器。而紀錄民眾之生理狀況於表格上之行為，係民俗療法界常有之做法
    ，與醫生診斷書之記載不同。上述證據，屬於確實之新證據。又縱使聲請人果有
    原判決所認定之行為，亦欠缺不法意識，有刑法第十六條之適用，為此聲請再審
    云云。
二、按刑事訴訟法第四百二十條第六款所定得再審之原因，非謂任何證據凡足認受有
    罪判決之人應受無罪、免訴、免刑或輕於原判決所認罪名之判決者，均得據以聲
    請再審，必足認應受無罪判決之證據，為事後發見之新證據，始為相當。而依判
    例，該發見之新證據又必須當時已存在，而發見在後，或審判時未注意之證據，
    且能證明確定判決所認定之事實為錯誤者而言。若曾經提出，聲請調查之證據，
    為原判法院所不採者，亦非新證據，不得據以聲請再審（參見三五特抗二一、二
    八抗八等號判例）。經查聲請人聲請意旨所稱聲請人使用之照相機及電視機螢幕
    工具，並非醫療儀器乙節，前經聲請人多次據以向本院聲請再審，業經本院多次
    就其所述之原因事實為實體上審查，認無再審理由而裁定駁回在案，有本院八十
    九年度聲再字第九０號、八十九年聲再字第二六八號裁定在卷可憑，依刑事訴訟
    法第四百三十四條第二項之規定，不得更以同一原因聲請再審。而原判決亦於理
    由欄四第十八行至二十四行，詳細說明觀聲請人在「中華太乙養生機構信義中心
    」表格上，所製作之「支氣管、腦缺氧、腎上線分泌差、腸道衰弱、下消化道衰
    弱」等文書內容（偵卷第六至十一頁），實已指出受測者生理上衰變之處，應屬
    醫學上之診斷、診察行為，而可認其已有診察之醫療行為犯意。本件聲請人主張
    原判決漏未審酌前揭聲請意旨所列諸項重要證據，惟查上開證據或屬不得聲請再
    審之原因，或為原確定判決已加審酌，揆諸首揭說明，即非確實之新證據。又聲
    請人是否有刑法第十六條之適用，亦非再審理由，聲請人據以聲請再審，自難認
    為有再審理由，應予駁回。
三、據上論斷，應依刑事訴訟法第四百三十四條第一項裁定如主文。
中    華    民    國    八十九    年      六        月      二十八      日
                            臺灣高等法院刑事第十一庭
                                審判長法  官  楊  照  男
                                      法  官  王  詠  寰
                                      法  官  楊  炳禎
右正本證明與原本無異。
不得抗告。
                                      書記官  廖  素  花
中    華    民    國    八十九    年      七        月        一        日


司法院資訊處製作；財團法人民間司法改革基金會備份。
